臺灣士林地方法院民事簡易判決
111年度士簡字第793號
原      告  邱思榆  

被      告  陳健治  

            陳柏諺  

上列當事人間損害賠償事件，於中華民國111年7月1日言詞辯論
終結，本院判決如下：
    主  文
被告陳柏諺應給付原告新臺幣貳拾伍萬元，及自民國一百一十一
年六月十日起至清償日止，按年息百分之五計算之利息。
原告其餘之訴駁回。
訴訟費用新臺幣貳仟陸佰伍拾元由被告陳柏諺負擔。
本判決原告勝訴部分得假執行。
    訴訟標的及理由要領
一、按訴狀送達後，原告不得將原訴變更或追加他訴。但擴張或
    減縮應受判決事項之聲明者，不在此限，民事訴訟法第255
    條第1 項但書第3 款定有明文。本件原告起訴聲明請求：「
    被告應連帶給付原告新臺幣（下同）250,000元，及自民國1
    10年4月1日起至清償日止，按年息百分之7 計算之利息。」
    。嗣於本院審理中以言詞變更訴之聲明為：「被告應連帶給
    付原告250,000元，及自起訴狀繕本送達翌日起至清償日止
    ，按年息百分之5 計算之利息。」，核屬減縮應受判決事項
    之聲明，自應准許。又被告均經合法通知無正當理由未於言
    詞辯論期日到場，核無民事訴訟法第386條所列各款情形，
    爰依原告聲請，由其一造辯論而為判決。
二、原告起訴主張：被告陳柏諺知悉無正當理由提供提款卡及密
    碼予他人，依一般社會生活之通常經驗，可預見此金融帳戶
    恐淪為詐欺等財產犯罪之工具，仍基於幫助洗錢及幫助詐欺
    之不確定故意，於民國110年3月19日以前某日，將被告陳健
    治所申辦王道銀行帳戶（帳號：000-00000000000000號、下
    稱系爭帳戶）之金融卡、密碼等資料，交付真實姓名年籍不
    詳詐欺集團成員使用。嗣詐欺集團成員取得系爭帳戶後，旋
    供自己或他人所屬詐欺集團使用，以掩飾隱匿詐欺不法所得
    之去向，而該詐騙集團成員即基於意圖為自己不法所有之犯
    意，於110年3月間，以假投資方式詐騙原告，致原告陷於錯
    誤，於110年3月19日、翌（20）日，匯款總計250,000元至
    系爭帳戶內而受有損害，被告陳柏諺自應負損害賠償責任。
    而被告陳健治提供系爭帳戶予被告陳柏諺使用，被告陳柏諺
    再將系爭帳戶提供予詐騙集團使用，故被告陳健治亦應與被
    告陳柏諺負連帶損害賠償責任。為此，爰依侵權行為法律關
    係提起本件訴訟等語；並聲明：被告應連帶給付原告250,00
    0元，及自起訴狀繕本送達翌日起至清償日止，按年息百分
    之5 計算之利息。
三、得心證之理由：
（一）陳柏諺部分：
　　  按因故意或過失，不法侵害他人之權利者，負損害賠償責
      任；故意以背於善良風俗之方法，加損害於他人者亦同。
      民法第184條第1項定有明文。經查，原告主張被告陳柏諺
　　　前開幫助詐欺犯行，業經檢察官偵查後提起公訴，而由本
      院以110年度審金簡字第51號刑事判決判處被告陳柏諺犯
      幫助洗錢罪，處有期徒刑3月確定在案，有該刑事判決可
      資佐憑。而被告陳柏諺經合法通知，未於言詞辯論期日到
      場爭執，亦無提出書狀答辯以供本院斟酌，堪認原告之主
      張為真實。本件原告既遭被告陳柏諺以前揭幫助詐欺犯行
      ，而受有250,000元損害，已如上述。從而，原告依侵權
      行為法律關係請求被告陳柏諺如數賠償並加計法定遲延利
      息，為有理由，應予准許。
（二）被告陳健治部分： 
　　1.按當事人主張有利於己之事實者，就其事實有舉證之責任
      ，民事訴訟法第277 條前段定有明文。民事訴訟如係由原
      告主張權利者，應先由原告負舉證之責，若原告先不能舉
      證，以證實自己主張之事實為真實，則被告就其抗辯事實
      即令不能舉證，或其所舉證據尚有疵累，亦應駁回原告之
      請求，最高法院17年上字第917 號判例意旨可資參照。次
      按損害賠償之債，以有損害之發生及有責任原因之事實，
      並二者之間，有相當因果關係為成立要件。故原告所主張
      損害賠償之債，如不合於此項成立要件，即難謂有損害賠
      償請求權存在，最高法院48年台上字第481 號判例意旨可
      資參照。又因故意或過失，不法侵害他人之權利者，負損
      害賠償責任。是以，侵權行為損害賠償請求權之發生，以
      有故意或過失不法侵害他人之權利為成立要件，若行為人
      之行為無故意或過失，即無賠償之可言；若無實際損害發
      生亦無賠償之可言；並以損害之發生及有責任原因之事實
      ，二者之間，有相當因果關係為成立要件，故原告所主張
      損害賠償之債，如不合於此項成立要件者，即難謂有損害
      賠償請求權存在，最高法院著有19年上字第363 號、49年
      台上字第2323號判例足資參照。申言之，侵權行為之成立
      ，應具備加害行為、侵害權利、行為不法、致生損害、相
      當因果關係、行為人具責任能力及行為人須有故意或過失
      等要件，若任一要件有所欠缺，即無侵權行為責任之可言
      ，且原告應就上開要件負舉證責任。
　  2.原告另主張被告陳健治提供系爭帳戶予被告陳柏諺使用，
      被告陳柏諺再將系爭帳戶提供予詐騙集團使用，故被告陳
      健治亦應與被告陳柏諺負連帶損害賠償責任等情。經查，
      被告陳健治僅係其堂弟即被告陳柏諺向其借用系爭帳戶，
      基於親友間之信任、情誼下始提供系爭帳戶借予被告陳柏
      諺使用，並不知悉被告陳柏諺於借得系爭帳戶後，再將之
      提供詐騙集團使用乙情，亦無與被告陳柏諺或詐騙集團間
      有幫助詐欺或共同詐欺之犯意聯絡或行為分擔，該等事實
      已據檢察官以110年度偵緝字第1469號不起訴處分書認定
      甚詳（見本院卷第30、32頁）。此外，原告復未提出被告
      陳健治應與被告陳柏諺負連帶賠償責任之相關證據舉證以
      明，自難僅憑被告陳健治單純提供系爭帳戶借予其堂弟即
      被告陳柏諺使用之行為，遽認被告陳健治有幫助詐欺或詐
      欺之行為，而應與被告陳柏諺負連帶損害賠償責任。從而
      ，原告主張被告陳健治應與被告陳柏諺連帶賠償250,000
      元，及自起訴狀繕本送達翌日起至清償日止，按年息百分
      之5計算之利息云云，舉證不足，應予駁回。
四、從而，原告依民法侵權行為法律關係，請求被告陳柏諺賠償
    250,000元及自起訴狀繕本送達翌日（即111年6月10日）起
    至清償日止，按年息5％計算之利息範圍內，為有理由，應予
    准許，逾此範圍之請求，為無理由，應予駁回。
五、本件事證已臻明確，兩造其餘攻擊防禦方法及未經本院援用
    之證據，核與判決之結果不生影響，爰不一一論駁，併此敘
    明。
六、本件原告勝訴部分係就民事訴訟法第427 條第1 項適用簡易
    程序所為被告敗訴之判決，依民事訴訟法第389 條第1 項第
    3 款規定，應依職權宣告假執行。並依職權確定訴訟費用額
    為2,650元（第一審裁判費）應由被告陳柏諺負擔。
中　　華　　民　　國　　111 　年　　7 　　月　　15　　日
                  士林簡易庭法  官  張明儀
以上正本係照原本作成。
如不服本判決，應於送達後20日內，向本院提出上訴狀並表明上
訴理由，如於本判決宣示後送達前提起上訴者，應於判決送達後
20日內補提上訴理由書（須附繕本）。
中　　華　　民　　國　　111 　年　　7 　　月　　15　　日
                            書記官  劉彥婷